【裁判字號】    95,上訴,1438
【裁判日期】    951017
【裁判案由】    違反毒品危害防制條例等
【裁判全文】
臺灣高等法院高雄分院刑事判決        95年度上訴字第1438號
上  訴  人
即  被  告  甲○○
選任辯護人  王文雄律師
上列上訴人因違反毒品危害防制條例等案件，不服臺灣高雄地方
法院95年度訴字第921 號中華民國95年6 月28日第一審判決（起
訴案號：臺灣高雄地方法院檢察署94年度偵續字第188 號），提
起上訴，本院判決如下：
    主  文
原判決撤銷。
甲○○幫助運輸第三級毒品，處有期徒刑年。
扣案Panasonic 牌行動電話（序號：000000000000000） 壹支行
動沒收之。
    事  實
一、甲○○與黃耀慶（業經檢察官以94年度偵緝字第1592號提起
    公訴，並由臺灣高雄地方法院另案審理中）係朋友關係，而
    黃耀慶則與某持用門號0000000000號行動電話並自稱「陳先
    生」之人（由檢察官另行偵辦中）認識。甲○○、黃耀慶與
    該「陳先生」均明知第三級毒品愷他命（Ketamine，又稱K
    他命）係毒品危害防制條例第2 條第2 項第3 款之第三級毒
    品；並為行政院依懲治走私條例第2 條第4 項規定公告列為
    管制進出口之物品（管制物品項目及其數額甲項之四），而
    不得運輸，及私運進出口。而黃耀慶與該「陳先生」共同基
    於運輸第三級毒品及私運管制物品進口進入台灣地區之犯意
    聯絡，由「陳先生」向菲律賓國某不詳姓名年籍之人，訂購
    以果汁粉包偽裝之第三級毒品愷他命粉末2 包，再以UPS 快
    遞包裹郵件方式夾帶進入台灣地區；惟因恐留下其收貨地址
    將為警查獲，乃由黃耀慶出面以新台幣（下同）1 萬元之代
    價，要求甲○○提供代收包裹之人及代收地址。甲○○則明
    知該包裹內裝第三級毒品，黃耀慶欲藉其提供之處所及人員
    ，供作送達之用，以方便取得毒品及掩飾運輸毒品之犯行，
    竟基於幫助運輸第三級毒品及私運管制物品進口之犯意，請
    求與其認識在高雄市○○區○○路55號模範生大廈管理室擔
    任管理員而不知情之翁高川代為收受上開包裹，並以該處為
    收件地址。嗣於93年11月17日7 時許，上開包裹（提單號碼
    000 －00000000號，報單編號CU9357－0NZ399號，其上收件
    人SARAH DOMINGUEZ ，收貨住址：高雄市○○區○○路55號
    ，聯絡電話0000000000號）送達桃園中正機場，經航空警察
    局檢查人員發覺可疑會同海關開驗，及送內政部警政署刑事
    警察局鑑驗後，發現包裹內藏第三級毒品愷他命，乃與UPS
    快遞公司聯絡後，得知該自稱「陳先生」之人留下其持用之
    0000000000號聯絡電話，即要求UPS 快遞公司於93年11月19
    日將該包裹送達上述收件地址，行政院海岸巡防署海洋巡防
    總局第四海巡隊（下稱海巡署）警察即於93年11月19日中午
    偽裝送貨人員將該毒品包裹送到收件地址，並以上開電話聯
    絡取貨，嗣甲○○與黃耀慶即於同日15時許，同騎機車前往
    上開大樓管理室，並由甲○○單獨進入管理室內領取上開包
    裹以交給在機車上等候之黃耀慶，甲○○因而為警當場獲，
    黃耀慶則見狀趁機逃逸。
二、案經行政院海岸巡防署海洋巡防總局第四海巡隊報告臺灣高
    雄地方法院檢察署檢察官偵查起訴。
    理  由
一、訊據上訴人即被告甲○○固不否認受黃耀慶之託，請求高雄
    市○○區○○路55號模範生大廈之管理員翁高川代為收受上
    開包裹，而以該處為愷他命包裹之收件地址，惟辯稱：係黃
    耀慶要求我代領包裹，不知包裹內放何物，直到警方人員打
    開後，才知為愷他命云云。惟查：
  (一)本件有以果汁粉包偽裝之粉末2 包扣案可佐，而該粉末經送
    鑑定結果，均檢出第三級毒品愷他命（Ketamine，又稱K 他
    命）成分，驗後毛重各為989.8公克、997.7公克，有高雄市
    立凱旋醫院93年11月19日高市凱醫驗字第02087 號濫用藥物
    成品檢驗報告（見警卷第14頁正面）、內政部警政署刑事警
    察局93年11月18日刑鑑字第0930230268號鑑驗通知書（見警
    卷第14頁背面）、高雄醫學院0000－000、0000－000、0000
    －000、0000－000檢驗報告（見偵23495 號卷第77至78頁）
    附卷足憑。
  (二)被告自承：黃耀慶於93年11月15日晚上，以電話與我聯繫，
    表示有包裹要寄到高雄市○○區○○路55號模範生大廈，要
    求我任職該處管理員之友人翁高川代收等語（見偵23495 號
    卷第9 頁）；證人即高雄市○○區○○路55號模範生大廈管
    理員翁高川亦證稱：被告先打電話知會管理室，由值班之胡
    學義轉告宅急便會送包裹來，請我幫忙代收，被告會來拿；
    被告表示其友人寄東西來，但其租處房東欲收回，怕收不到
    ，要寄至我處代收，再通知其來拿；當天海巡署人員拿包裹
    來，之後並要我打電話給被告來領，共打2 次，被告於電話
    中，說他要代替朋友來領，有主動提到可否代墊運費150 元
    等語（見偵23495 第26頁、一審卷第42至470 頁）。證人即
    海巡署隊員傅俾義亦證稱：機場安檢時已發現為毒品，經與
    快遞公司聯絡，快遞公司表示對方係一位陳先生，所留電話
    原為0000000000號，後來改為0000000000號；其後我穿UPS
    制服，佯裝快遞公司人員將毒品送至管理室，並以我使用之
    門號0000000000號行動電話聯絡上開0000000000號行動電話
    之人，表示須補收運費，該人表示由管理員代收，並由管理
    員接聽電話，其後表示管理員會代墊運費等語；及我送毒品
    至管理室當時不知翁高川與領貨之人認識，我有主動對其表
    明是來辦案的，包裹內是毒品，之後，有請其打電話聯絡貨
    主；被告走進管理室時，另有一年輕男子騎機車在外面等，
    經被告表示係黃耀慶載去的，本件毒品不是其所有等語（見
    偵23495 號卷第41頁背面、一審卷第49至52頁）。足見被告
    有委託不知情之翁高川代收扣案之毒品，因而被查獲之事實
    。
  (三)被告雖稱其不知扣案之物是第三級毒品，惟其在偵查中已自
    白：黃耀慶有說是麻醉劑，但我知是違禁物；我同意幫黃耀
    慶領東西，代價是1 萬元等語（見偵23495 號卷第27頁）。
    而郵件或包裹之收受，一般人皆可以己身之住處為收件地址
    ，並無使用他人住處或委請他人代收之必要；縱委請他人代
    領，亦無因此支付高額代價之必要，而本件被告僅受黃耀慶
    之委託提供代領包裹之地址及代為領取包裹。卻可從中領取
    1 萬元之高額代價，足見其所付出之勞務與取得之代價顯不
    相當，從而其對於黃耀慶請其代為領取之包裹係毒品，自有
    所知悉。再者，運輸、走私毒品乃屬重罪，且因其運輸、走
    私者係第一級、第二級或第三級毒品乃異其處罰，其法定刑
    度差異極大，則其應得報酬亦有所不同。被告既已自承事先
    即知悉黃耀慶所欲運輸、走私進口之物品係屬毒品（違禁物
    ），而運輸、走私毒品之物品內容又影響其將來被查獲後所
    應負擔之刑事事責任，及其報酬之決定，被告豈有未事先加
    以了解之理，從而被告事先即知悉黃耀慶所欲運輸、走私進
    口之物品乃第三級毒品可以認定。
  (四)證人黃耀慶雖於原審證稱：我與被告為朋友，平常使用門號
    0000000000電話；但未以該號碼與0000000000號聯絡，亦未
    以1 萬元代價請被告領取毒品包裹等語，惟前開收貨單上所
    留聯絡電話原為0000000000號，其後改為0000000000號，業
    經證人傅俾義在原審證述明確（見一審卷第49頁），而該門
    號0000000000號行動電話，被告已承認係其所使用；證人傅
    俾義並稱當日被告走進管理室時，另有一年輕男子騎機車在
    外面等，經被告表示係黃耀慶載去的等語（見一審卷第51至
    52頁），而被告已一再陳稱當日與其同往領貨之人即係黃耀
    慶；並參酌證人黃耀慶自承經被告之父告知被告被收押之事
    後確有向銀行借款為被告支付費用等情（見一審卷第31頁）
    ，如果上開運輸、走私第三級毒品之事項與其完全無關，其
    何與被告一同前往領取毒品，並於被告被查獲後，於自己經
    濟不佳情況，仍向銀行貸款以為被告委任律師？足見被告所
    為上開係黃耀慶請為提供地址代收前開毒品之陳述，應係真
    正。至於證人黃耀慶雖證稱：0000000000號行動電話非我所
    使用，亦不知有此電話號碼；被告因其電話無法撥打，常借
    用我0000000000電話等語。惟證諸卷附通聯紀錄，93年11月
    15日至同年月19日，0000000000、0000000000手機號碼行動
    電話與被告使用之0000000000、0000000000號碼行動電話間
    有密集之通聯（見94偵續188 號卷第67至69、73、74頁），
    則被告所陳0000000000、0000000000號碼行動電話確為黃耀
    慶所使用，應屬無誤，且被告既有上開二手機號碼供其發話
    、受話，自無再經常向黃耀慶借用手機之必要。
  (五)門號0000000000號行電話係自稱「陳先生」之人持用，已經
    證人傅俾義陳述明確，而被告則始終否認其有持有該號行動
    電話，且由其持機人資料（按係易付卡，見本院卷第39頁）
    ，亦無從證明被告有持有該號行電話；另參酌該號行動電話
    之通聯紀錄可見該號行動電話於93年11月間確有與證人黃耀
    慶之門號0000000000號行動電話有密集聯絡（見偵續卷第69
    頁以下），足見本件另有自稱「陳先生」之人與黃耀慶共同
    犯罪。
  (七)綜上所述，被告所辯不足採信，本件事證明確，被告犯行可
    以認定。
二、查愷他命係毒品危害防制條例第2 條第2 項第3 款所列之第
    三級毒品，並為行政院依懲治走私條例第2 條第4 項規定公
    告列為管制進出口之物品（管制物品項目及其數額甲項之四
    ），依法不得運輸及私運進出口；是核被告所為，係犯毒品
    危害防制條例第4 條第3 項之運輸第三級毒品罪及懲治走私
    條例第2 條第1 項之私運管制物品進口罪之幫助犯。公訴意
    旨認其與黃耀慶及陳姓男子間係共同正犯，惟本件被告雖事
    先提供收件地址給黃耀慶等人，以供在菲律賓方面寄件人填
    寫收件地址，而將該毒品送交不知情之快遞公司運送進入臺
    灣地區，惟被告始終否認參與其運輸及走私行為，而係收受
    黃耀慶一萬元之代價代為提供收貨地址，足認其並無為自己
    犯罪之意思；且其被查獲當日前去領貨時，並非單獨前往，
    而係與黃耀慶共同前往，此業經證人傅俾義及被告陳明在卷
    ，顯見被告於取得前開毒品後，即係欲轉交給在外等候之黃
    耀慶，並無為其運輸至他處再行轉交之意思存在，從而其所
    為應係前開罪名之幫助犯，因其起訴基本社會事實相同，本
    院自得變更起訴法條予以審理。被告以一幫助行為同時觸犯
    運輸第三級毒品罪、懲治走私條例第2 條第1 項之私運管制
    物品進口罪，為想像競合犯，應依刑法第55條規定從一重之
    運輸第一級毒品罪論處。又係其幫助犯，爰依刑法第30條第
    2 項規定減輕其法定刑。又被告雖供出係黃耀慶請其代為收
    受本件毒品，但黃耀慶並非其前手，亦非其毒品來源，故無
    適用毒品危害防制條例第17條規定減輕其刑餘地。
三、原審予以論罪科刑，固非無見，惟(一)被告之行為係幫助犯，
    原審認係共同正犯；(二)持有第三級毒品，法律並無處罰規定
    ，自不生持有第三級毒品之低度行為應為運輸之高度行為所
    吸收之問題，原審認被告之持有第三級毒品為其運輸行為吸
    收（見原判決第9 頁）；(三)關於扣案之第三級毒品部分，原
    判決並非依毒品危害防制條例第18條第1 項前段規定宣告沒
    收，卻於主文中為沒收銷燬之諭知，均有未洽。被告上訴意
    旨否認犯罪，雖無理由，惟原判決既有可議之處，應予撤銷
    改判。爰審酌運輸毒品行為乃毒害之源，被告正值青壯，應
    知毒品對國民身心健康戕害之鉅，竟不知潔身自愛，僅為牟
    利竟至鋌而走險，幫助他人自國外運送入境，且數量不少，
    一旦流入市場，造成之危害甚大，犯後態度尚可等一切情狀
    ，量處如主文第2 項所示之刑。被告所持用之Panasonic 牌
    行動電話1 支（序號：000000000000000 ，門號0000000000
    ），為被告所有，並供其幫助聯絡運輸毒品所用，有通聯紀
    錄可證，應依同條例第19條第1 項之規定宣告沒收。又愷他
    命2 包（含其包裝袋），並非被告所有，Nokia 牌行動電話
    1 支（序號：000000000000000 ，門號0000000000號），亦
    非被告所有，而其父陳良敏所有，有手機電話申請人查詢資
    料在卷可按（見93偵字23495 卷第19頁）；又自稱「陳先生
    」之人持用之0000000000門號、黃耀慶持用之0000000000、
    0000000000門號之行動電話，均非被告所有，依法不得宣告
    沒收。又被告提供包裹收件人及地址以供運送毒品，雖據黃
    耀慶允諾給予1 萬元代價作為報酬，但被告於取得報酬前，
    即為海巡署偽裝送貨人員交付時當場逮捕等情，業經被告陳
    明在卷（見93 偵23495第27頁），是被告並未因幫助運輸本
    件愷他命而得任何對價，是其運輸本件毒品之財物即屬無從
    沒收，應予敘明。
據上論結，應依刑事訴訟法第369 條第1 項前段、第364 條、第
299 條第1 項前段、第300 條，毒品危害防制條例第4 條第3 項
、第19條第1 項，懲治走私條例第2 條第1 項、第11條，刑法第
11條、第30條第2 項、第55條，判決如主文。
本案經檢察官方娜蓉到庭執行職務。
中    華    民    國    95    年    10    月    17    日
                  刑事第三庭    審判長法  官  周賢銳
                                      法  官  范惠瑩
                                      法  官  黃仁松
以上正本證明與原本無異。
如不服本判決應於收受本判決後10日內向本院提出上訴書狀，其
未敘述上訴理由者，並得於提起上訴後10日內向本院補提理由書
狀（均須按他造當事人之人數附繕本）「切勿逕送上級法院」。
中    華    民    國    95    年    10    月    17    日
                                      書記官  馬蕙梅
附錄本件判決論罪科刑法條：
毒品危害防制條例第4 條
製造、運輸、販賣第三級毒品者，處5 年以上有期徒刑，得併科
新臺幣5 百萬元以下罰金。
懲治走私條例第2 條
私運管制物品進口、出口逾公告數額者，處7 年以下有期徒刑，
得併科新臺幣3 百萬元以下罰金。
以犯前項之罪為常業者，處3 年以上10年以下有期徒刑，得併科
新臺幣5 百萬元以下罰金。
第 1 項之未遂犯罰之。
第 1 項所稱管制物品及其數額，由行政院公告之。


司法院資訊處製作；財團法人民間司法改革基金會備份。
